【裁判字號】    90,上訴,1099
【裁判日期】    901023
【裁判案由】    殺人未遂
【裁判全文】
臺灣高等法院臺南分院刑事判決          九十年度上訴字第一九九號  Ａ
      上  訴  人  臺灣雲林地方法院檢察署檢察官
      被      告  乙  ○  ○
      共      同
      指定辯護人  本院公設辯護人簡松柏
      被      告  戊  ○  ○
      右  一  人
      選任辯護人  簡  承  佑  律師
右上訴人因被告殺人未遂案件，不服臺灣雲林地方法院九十年度訴字第九六號中華民
國九十年六月四日第一審判決（起訴案號：臺灣雲林地方法院檢察署八十九年度偵字
第三五七九、四五九六號），提起上訴，本院判決如左：
      主      文
上訴駁回。
      事      實
一、乙○○曾於民國（下同）七十七年間因強盜案件，經判處有期徒刑七年五月確定
    ，嗣減刑為四年十一月十日，於八十一年二月二日始執行完畢，又於八十八年間
    因違反槍砲彈藥刀械管制條例案件，經本院判處有期徒刑十二年、罰金一百萬元
    （均未構成累犯）；丁○○有違反麻醉藥品管理條例及過失致死之前科，又於八
    十六年七月十五日因贓物罪，經本院判處有期徒刑四月，於八十七年二月六日始
    入監執行完畢，詎仍不知悔改，於八十九年三月二十日晚間九時三十分許，在雲
    林縣虎尾鎮惠來里惠來七十六之七號前，因乙○○與己○○細故發生爭吵，乙○○、丁○○與甲○○三人，即基於共同傷害人之身體之犯意聯絡，由乙○○、丁○○分別持現場拾得之鐮刀、甲○○持預藏之「扁鑽」（均未扣案），共同朝己○○及丙○○之背部、手臂及足部等處砍殺，見己○○、丙○○均倒臥在地時，
    始罷手停止傷害，致己○○受有背部多處刺傷、右上臂剌傷、左側及右側血胸之
    傷害，丙○○受有左足第三、四趾肌腱斷裂、陰莖外傷、多處挫傷之傷害。
二、案經被害人己○○、丙○○訴請雲林縣警察局虎尾分局報請台灣雲林地方法院檢
    察署檢察官偵查起訴。
      理      由
壹、有罪部分：
一、被告乙○○、丁○○及甲○○三人，於原審審理時對於右揭時地與己○○、丙○○發生爭執、毆打等情，均坦承不諱。被告乙○○、丁○○二人，並坦承基於防
    衛分別持鐮刀砍殺己○○、丙○○二人，並於事後將鐮刀丟棄，甲○○則坦承為
    防衛而徒手毆打上開被害人，惟矢口否認有持扁鑽砍殺被害人等情。被告三人並
    辯稱：案發當時己○○夥同四、五人在現場，且丙○○當天似乎喝不少酒，並於
    乙○○與己○○發生爭吵時，持鐵棍衝過來，被告等人為防衛不得已才出手云云
    。經查，前揭事實，業據被害人己○○及丙○○二人指訴綦詳，且案發時己○○
    並無夥同四、五人在場，而丙○○亦未拿鐵棍等兇器等情，業據証人即當時陪同
    己○○在場之林裕文結証屬實，故被告三人所辯其係出於防衛始出手傷害云云，
    尚難採信。又被害人己○○與丙○○因被告等人共同砍殺，致分別受有如事實所
    述之傷害乙節，業據渠等分別提出彰化基督教醫院及財團法人天主教若瑟醫院所
    出具之診斷証明書各一件為証，且查渠等所受之傷害，除丙○○所受左足第三、
    四肌腱斷裂、陰莖外傷及多處挫傷，應屬鐮刀之傷痕外，己○○所受背部及右上
    臂多處刺傷，應為尖銳之兇器所致，顯見被害人指訴被告甲○○係持「扁鑽」傷
    害被害人乙節，足堪認定，其辯稱係空手毆打云云，無可採取。被告三人共同傷
    害被害人二人之事實，罪証已臻明確，應予依法論科。
二、核被告乙○○、丁○○及甲○○三人所為，係犯刑法第二百七十七條第一項普通
    傷害罪。被告三人有犯意之聯絡及行為分擔，為共同正犯。渠等多次砍殺之行為
    ，係出於傷害被害人之單一整體犯意所為之接續動作，於法律評價上應屬行為單
    數，只論以一傷害行為；又渠等一傷害行為，造成被害人二人受傷，為同種之想
    像競合犯，應從一情節較重之傷害罪論處。檢察官起訴意旨以：被告持刀械朝被
    害人胸部、背部、陰莖等要害部位刺殺，均足以致人於死，認被告等人涉犯刑法
    第二百七十一條第二項、第一項殺人未遂罪嫌，固非無見。然被告等人均否認本
    件係出於殺人之犯意所為；且被告等人與被害人間並無深仇大恨，業據被害人與
    被告等人供述屬實，証人林裕文並証稱當時尚未衝突時，尚與被告丁○○打招呼
    等語在卷，顯見本件事故係出於偶發；再者，被告等人所持之兇器為「扁鑽」與
    鐮刀，雖就前開部位攻擊被害人，然無立即死亡之危險，另從被害人所受之傷害
    為挫傷、肌腱斷裂傷及刺傷等情以觀，均難認被告有殺人故意。惟本院所認定之
    犯罪事實與起訴事實屬同一之社會事實，應由本院變更檢察官所引應適用之法條
    。被告丁○○於八十七年二月六日始因贓物罪受有期徒刑執行完畢，於五年以內
    再犯本件有期徒刑以上之罪，為累犯，應加重其刑。
三、原審認被告乙○○、丁○○及甲○○三人之罪證明確，因予適用刑法第二百七十
    七條第一項、第二十八條、第四十七條、第五十五條，罰金罰鍰提高標準條例第
    一條前段等規定，並審酌被告乙○○有強盜、違反槍砲彈藥刀械管制條例等暴力
    犯罪之前科；丁○○則有違反麻醉藥品管理條例、過失致死及贓物等罪之前科；
    甲○○雖無前科，然案發時年僅十八，即持兇器參與鬥毆、傷害被害人等之素行
    ，與本件係出於偶發之犯罪動機，和被告等人持刀械傷害被告人之犯罪手段，被
    害人前揭所受傷害之程度及被告等人犯後之態度等一切情狀，分別量處被告乙○○、甲○○為有期徒刑一年六月、一年二月；被告丁○○有期徒刑一年六月。另
    被告等人所持之兇器，均未扣案，為免執行上之困擾，不予宣告沒收。又被告甲○○所持之兇器既未扣案，未能送有關機關鑑定是否屬於槍砲彈藥刀械管制條例
    所規定之管制刀械，依罪疑惟輕之原則，至多僅能認為，其係持類似扁鑽之尖銳
    兇器，不另論其違反上開條例之罪刑，併此敘明。本院經核原判決就此部分認事
    用法及量刑，俱無不合。檢察官依告訴人之聲請上訴意旨指摘原判決就此部分量
    刑過輕，為無理由，應予駁回。又被告丁○○經合法傳喚，無正當理由不到庭，
    不待其陳述逕行判決。
貳、無罪部分：
一、公訴意旨另以：被告戊○○因積欠己○○新台幣（下同）三萬五千元之債務，且
    無意償還，己○○於八十九年三月二十日，打電話至戊○○位於雲林縣崙背鄉水
    尾村五鄰水尾五十二號住處索討債務，雙方約定於同日晚間九時三十分，至雲林
    縣虎尾鎮惠來里惠來七十六之七號前談判。戊○○旋打電話通知乙○○找人到上
    址欲共同教訓己○○，乙○○得知後即聯絡丁○○、甲○○二人，於同日晚上九
    時三十分許，分別攜帶刀械前往上址等待己○○。己○○與戊○○約定談判時間
    、地點後，即打電話邀約丙○○到場助勢。雙方人員陸續到達上址後，戊○○詢
    問己○○，所欠之三萬五千元還需要還嗎？因己○○答稱：欠錢當然要還。戊○○甚為忿怒，雙方因此起爭執，戊○○、乙○○、丁○○、甲○○四人即共同基
    於殺人之犯意聯絡，並分別持預藏之刀械（均未扣案）共同朝己○○、丙○○身
    上亂砍，致己○○受有背部多處刺傷、右上臂剌傷、左側及右側血胸之傷害；丙○○受有左足第三、四趾肌腱斷裂、陰莖外傷、多處挫傷之傷害，乙○○、甲○○、丁○○、戊○○見己○○與丙○○均已倒臥血泊中始罷手停止殺害行為，因
    認戊○○涉嫌與乙○○、丁○○、甲○○等人共同殺人未遂罪嫌。
二、按犯罪事實應依證據認定之，無證據不得推定其犯罪事實；又不能證明被告犯罪
    者，應諭知無罪之判決；刑事訴訟法第一百五十四條、第三百零一條第一項分別
    定有明文。又犯罪事實之認定，應憑真實之證據，倘證據是否真實尚欠明確，自
    難以擬制推測之方法，為其判斷之基礎；而認定犯罪事實之證據係指足以認定被
    告確有犯罪行為之積極證據而言，該項證據自須適合於被告犯罪事實之認定，始
    得採為斷罪資料，最高法院著有五十三年台上字第六五六號、二十九年上字第三
    一０五號判例足循。且刑事訴訟上證明之資料，無論其為直接或間接證據，均須
    達於通常一般之人均不致有所懷疑，而得確信其為真實之程度，始得據為有罪之
    認定，若其關於被告是否犯罪之證明未能達此程度，而有合理懷疑之存在，致使
    無從形成有罪之確信，根據「罪證有疑，利於被告」之證據法則，即不得遽為不
    利被告之認定，此有最高法院七十六年台上字第四九八六號判例可稽。再者，告
    訴人之指訴係以使被告受刑事訴追為目的，是其陳述是否與事實相符，仍應調查
    其他證據以資審認，最高法院三十年上字第八一六號、五十二年台上字第一三０
    ０號判例足資參照。又被害人之陳述如無瑕疵，且就其他方面調查又與事實相符
    ，固足採為科刑之基礎，然其陳述尚有瑕疵，又無其他証據足資佐証時，則不得
    遽採為論罪科刑之依據，最高法院六十一年台上字第三○九九號判例足資參照。
三、公訴人認被告戊○○涉犯共同殺人未遂罪嫌，無非係依被害人丙○○在偵查中之
    指訴為據。然被告戊○○雖坦承其於前揭時、地與己○○商談如何償還其欠債之
    問題，惟堅決否認有與乙○○、丁○○及甲○○等人共同砍殺被害人，並辯稱：
    當天係乙○○等人有其他事與己○○談，與其無關，且其原本係欠己○○六萬元
    ，至案發時已償還至剩下三萬八千元，當天其係要求己○○自翌日起分期償還，
    然己○○堅持需現場先給數千元，最後，經其同意於現場給付三千元與己○○後
    ，即先行離開，其離去後，乙○○等人始與被害人發生衝突，其並不知情等語。
四、經查：被害人己○○並未於檢察官偵查時，到場陳述，而丙○○雖於偵查中指訴
    被告四人共同砍殺被害人，然與其在警訊時之指訴稱：當時係在戊○○離開現場
    後，乙○○、丁○○與甲○○三人始砍殺被害人之情節不符，其在偵查中之指訴
    已有瑕疵。且其上開警訊時之指訴情節，核與另一被害人己○○在警訊時之指訴
    ，及被告等人所辯之情節相符，而証人林裕文並証稱：「‧‧‧戊○○有答應要
    還己○○錢，以分期付款的方式，己○○也同意。戊○○在現場並有先拿幾千元
    給己○○後，就先開車走了。‧‧‧我看他們已經談完了，我就進去養雞場，出
    來時，看到乙○○與己○○已經打起來了‧‧‧」等語。顯見被告戊○○前揭所
    辯其在案發時已先行離去等情，堪信與事實相符。起訴意旨認被告戊○○在案發
    時，與其餘被告共同砍殺被害人乙節，與事實尚有出入。再者，被告戊○○既與
    己○○就如何償還債務達成共識，並當場給付三千元與己○○，應無再參與砍殺
    被害人之理由。此外，又查無証據足資証明被告戊○○確有傷害或殺人未遂之犯
    行，依前揭意旨，原審就此部分因予諭知被告戊○○無罪。本院經核原判決就此
    部分認事用法，俱無不合。檢察官上訴意旨執此指摘原判決此部分不當，為無理
    由，應予駁回。
據上論斷，應依刑事訴訟法第三百六十八條、第三百七十一條，判決如主文。
本案經檢察官邱克斌到庭執行職務。
中    華    民    國      九十      年      十      月      二十三      日
                                  臺灣高等法院臺南分院刑事第一庭
                                      審判長法官  鄭    文    肅
                                            法官  黃    三    哲
                                            法官  王    浦    傑
右正本證明與原本無異。
檢察官如不服本判決應於判決送達後十日內向本院提出上訴書。
其餘不得上訴。
                                      法院書記官  蔡    振    豐
中    華    民    國      九十      年      十      月      二十五      日
附錄：本判決論罪科刑法條
中華民國刑法第二百七十七條第一項
 (普通傷害罪)
傷害人之身體或健康者，處三年以下有期徒刑、拘役或一千元以下罰金。


司法院資訊處製作；財團法人民間司法改革基金會備份。
